臺灣臺北地方法院刑事判決
110年度易字第848號
公  訴  人  臺灣臺北地方檢察署檢察官
被      告  陳映如
            林靖芳
上列被告等因詐欺案件，經檢察官聲請簡易判決處刑（109年度
偵字第18988號），本院認不宜簡易判決處刑（110年度簡字第23
62號），改依通常程序審理，本院判決如下：
    主  文
林靖芳共同犯詐欺取財罪，處拘役拾日，如易科罰金，以新臺幣
壹仟元折算壹日。未扣案犯罪所得新臺幣壹佰肆拾陸元，沒收，
於全部或一部不能沒收或不宜執行沒收時，追徵其價額。
陳映如共同犯詐欺取財罪，處拘役拾日，如易科罰金，以新臺幣
壹仟元折算壹日。
    事  實
一、林靖芳及陳映如於民國108年3月間任職於赫徠森國際企業有
    限公司（下稱赫徠森公司，址設臺北市○○區○○○路000號8樓
    之1），均知悉赫徠森公司規定之上班時間為上午9時，遲到
    者會受扣薪處分。林靖芳為避免因遲到而遭主管責備，委請
    陳映如於附表所示「日期」上午9時前代為打卡，但是林靖
    芳及陳映如2人同時也可以預想到如果由陳映如代替林靖芳
    打卡，可能使赫徠森公司漏未扣薪而溢發薪資，但仍基於縱
    使因此溢領薪資也不反對的詐欺犯意聯絡，由陳映如於附表
    所示「日期」、「陳映如代打卡時間」，持林靖芳之考勤卡
    打卡，登錄不實之出勤時間，林靖芳直到同日附表所示「林
    靖芳實際到班時間」才抵達赫徠森公司上班。之後，赫徠森
    公司的會計人員依照考勤卡上記錄的出勤時間計算林靖芳10
    8年3月份薪資，因為考勤卡上不實紀錄而陷於錯誤認知，漏
    未扣除遲到薪資，溢發新臺幣（下同）146元之薪資給林靖
    芳。
二、案經赫徠森公司告訴臺灣臺北地方檢察署檢察官偵查後聲請
    簡易判決處刑。
    理  由
一、證據能力：
　　本判決所引用之非供述證據，查無違反法定程序取得之情，
    依刑事訴訟法第158條之4規定反面解釋，具有證據能力。　
二、認定事實所憑之證據及理由：
　　經過本院訊問，被告陳映如坦承知悉告訴人赫徠森公司有遲
    到扣薪之規則，且有代替被告林靖芳打卡之行為，然矢口否
    認上述犯行，辯稱：我只是基於同事情誼幫忙，被告林靖芳
    怕遲到太多會被主管念云云。被告林靖芳坦承知悉告訴人有
    遲到扣薪之規則，且有委請被告陳映如代打卡之行為，然矢
    口否認上述犯行，辯稱：我沒有要詐騙薪水的意思，我只是
    怕遲到被念云云。
　㈠經查，被告陳映如於附表所示「日期」、「陳映如打卡時間
    」，持被告林靖芳之考勤卡，代替被告林靖芳打卡而登錄不
    實之出勤時間，被告林靖芳直到同日「林靖芳實際到班時間
    」才抵達公司上班等情形，本院已當庭勘驗告訴人提供之監
    視器畫面確認無誤（見易字卷第65頁至第66頁），且有Hori
    zon監視器畫面截圖附卷可參（見他卷第12頁至第13頁），
    這部分事實，首先可以確定。又告訴人內部訂有遲到扣薪規
    則，遲到30分鐘以內扣除時薪之半數，遲到31分鐘至60分鐘
    扣除1小時時薪，告訴人依據108年3月份考勤卡上不實的出
    勤時間紀錄，未將被告林靖芳遲到48分鐘之情形納入計算，
    漏未扣除被告林靖芳1小時時薪146元，溢發上述金額之薪資
    等情形，被告2人並不否認（見易字卷第64頁至第65頁、第7
    2頁），且有被告林靖芳108年3月給料明細書附卷可參（見
    他卷第15頁），這部分事實同樣可以確定。
　㈡被告2人雖然以上述說詞為自己辯解，然而：
　⒈刑法上所謂「故意」，分為第13條第1項規定的「直接故意」
    與第13條第2項「間接故意」兩種。直接故意是指行為人認
    識或明確預見其行為會導致犯罪結果發生，進而決意行之；
    而間接故意則是指行為人雖認識或預想到其行為會導致犯罪
    結果發生，但仍接受、容忍或任憑其發生。行為人雖然沒有
    積極希望犯罪結果實現或發生，但仍為了達到某種目的而仍
    任憑犯罪結果發生，這也算是間接故意，在這種情形，不能
    只因為行為人是為了達到某種目的，就否定行為人有任憑犯
    罪結果發生之間接故意存在，最高法院97年度台上字第2623
    號判決可以作為參考。換句話說，假如行為人雖然出於無關
    犯罪之A目的而從事某個行為，但同時也認知到或可以料想
    到若從事該行為，可能導致某個構成犯罪之B結果附帶發生
    ，但仍出於「即使B結果發生了，也不反對」、「接受、容
    忍或任憑B結果發生」的意思而從事該行為，則行為人就B結
    果而言，仍屬具備「預見其發生而其發生並不違背其本意」
    之間接故意，刑法上還是應該認定為具有犯罪之故意。　　
　⒉被告2人都承認：我知道遲到會扣薪水，只是過去未注意詳細
    計算方式等語（見易字卷第72頁），可見被告2人對於代打
    卡登錄不實出勤時間的行為，可能導致告訴人產生錯誤認知
    而溢發薪資的情況，是可以預想得到的。雖然被告2人出發
    點在於避免被告林靖芳遭主管責罵，但對於代打卡行為的附
    隨結果（亦即被告林靖芳溢領薪資這件事），卻沒有於事前
    採取行動避免或事後主動退還，可以看出被告2人對被告林
    靖芳溢領薪資的結果，存在「接受、容忍或任憑其發生」、
    「不反對其發生」的心態。因此，被告2人有詐欺取財之間
    接故意，相當明確。
　㈢本案事證明確，被告2人辯解並非可採，犯行足以認定，應依
    法論罪科刑。
三、論罪科刑：
　㈠核被告2人所為，均係犯刑法第339條第1項詐欺取財罪。被告
    陳映如雖於附表所示日期，多次代為打卡登錄不實考勤紀錄
    ，但被告林靖芳詐得之溢領款項都算是108年3月份的薪資，
    因此各次代打卡行為獨立性極為薄弱，應該構成「接續犯」
    ，只成立一個詐欺取財罪。被告2人有犯意聯絡及行為分擔
    ，應論以共同正犯。　
  ㈡爰審酌被告2人製造不實考勤紀錄，導致告訴人陷於錯誤而溢
    發薪資，所為有所不該，並考量被告2人坦認客觀行為但否
    認犯罪之犯後態度，被告陳映如自述：大學畢業，目前從事
    餐飲業，月薪約35,000元，未婚、需撫養母親，經濟清寒等
    情、被告林靖芳自述：高職畢業，現在在家照顧1歲小孩，
    目前懷孕中，家中經濟依靠存款及丈夫工作收入，需撫養父
    親，第二胎出生後經濟稍有壓力等智識程度及生活狀況（見
    易字卷第73頁至第74頁），同時也考慮被告2人均無前科，
    素行良好（臺灣高等法院被告前案紀錄表參照），以及犯罪
    動機、目的及手段等一切情狀，分別量處如主文所示之刑，
    並均諭知易科罰金折算標準。
四、沒收：
　　被告林靖芳因本案犯行溢領146元薪資，詳如前述，此筆犯
    罪所得，未經檢察官或法院扣押，也沒有發還告訴人，應依
    刑法第38條之1第1項前段、第3項之規定，在被告林靖芳之
    主文項下，宣告沒收，並於全部或一部不能沒收或不宜執行
    沒收時，追徵其價額。
據上論斷，應依刑事訴訟法第452條、第299條第1項前段，刑法
第28條、第339條第1項，第41條第1項前段、第38條之1第1項前
段、第3項，刑法施行法第1條之1第1項，判決如主文。
本案經檢察官陳弘杰聲請簡易判決處刑，檢察官張友寧到庭執行
職務。
中　　華　　民　　國　　111 　年　　6 　　月　　10　　日
　　　　　　　　　刑事第五庭　審判長法　官　李小芬
　　　　　　　　　　　　　　　　　　法　官  林虹翔
　　　　　　　　　　　　　　　　　　法　官　林志洋
以上正本證明與原本無異。 
如不服本判決應於收受送達後20日內向本院提出上訴書狀，並應
敘述具體理由；其未敘述上訴理由者，應於上訴期間屆滿後20日
內向本院補提理由書（均須按他造當事人之人數附繕本）「切勿
逕送上級法院」。告訴人或被害人如對於本判決不服者，應具備
理由請求檢察官上訴，其上訴期間之計算係以檢察官收受判決正
本之日期為準。 因疫情而遲誤不變期間，得向法院聲請回復原
狀。
                                    書記官  黃傳穎
中　　華　　民　　國　　111 　年　　6 　　月　　10　　日
附錄法條：
中華民國刑法第339條
（普通詐欺罪）
意圖為自己或第三人不法之所有，以詐術使人將本人或第三人之
物交付者，處5年以下有期徒刑、拘役或科或併科50萬元以下罰
金。
以前項方法得財產上不法之利益或使第三人得之者，亦同。
前二項之未遂犯罰之。
附表：
日期 陳映如代打卡時間 林靖芳實際到班時間 108年3月1日 8時45分至46分許 9時3分許 108年3月8日 8時48分至49分許 9時16分許 108年3月9日 8時45分許 9時6分許 108年3月12日 8時44分許 9時14分許 108年3月13日 8時48分許 9時4分許 108年3月15日 8時47分許 9時5分許